臺灣高等法院臺南分院刑事判決
111年度侵上訴字第298號
上  訴  人  臺灣臺南地方檢察署檢察官
上  訴  人  
即  被  告  余子暘
選任辯護人  李俊賢律師
            劉怡廷律師
上列上訴人因被告妨害性自主案件，不服臺灣臺南地方法院110
年度侵訴字第53號中華民國110年12月16日第一審判決（起訴案
號：臺灣臺南地方檢察署110年度偵續字第42號），提起上訴，
本院判決如下：
    主  文
原判決撤銷。
余子暘犯強制性交罪，處有期徒刑貳年。緩刑伍年，緩刑期間付
保護管束。 
    事  實
一、余子暘於民國109年8月14日凌晨4時許，透過交友軟體「Jus
    t Dating」與甲女（警詢代號AC000-A109181號，真實年籍
    詳卷，以下稱呼甲女）結識，二人旋即以通訊軟體「LINE」
    聯絡，因甲女表示心情不佳，余子暘提議至其住處聊天、也
    可逗弄所飼養之寵物貓，甲女同意後，余子暘於當日凌晨4
    時40分許，騎乘機車至甲女告知地點等侯，將甲女載至其位
    於臺南市○區○○路0段000巷0號0樓租屋處。詎余子暘竟基於
    強制性交之犯意，於同日上午5時30分許，見甲女躺於床上
    之際，親吻甲女嘴巴，經甲女制止並出言表示「不要」，即
    停止親吻，惟仍撫摸甲女胸部並欲脫其上衣，甲女明確出言
    表示「不要」而制止，余子暘即停止，繼而將甲女頭部壓下
    ，欲使甲女為其口交，甲女仍出言「不要這樣」而制止，余
    子暘即違反甲女意願，強行將甲女短褲及內褲褪至大腿處，
    以身體優勢壓住屈膝甲女，將性器插入甲女性器，以此方式
    對甲女強制性交1次，之後於上午7時許將甲女載返其住處。
    甲女於翌日（15日）上午5時許報警並至醫院驗傷採證，經
    警循線查獲上情。
二、案經甲女訴由臺南市政府警察局第五分局移送臺灣臺南地方
    檢察署檢察官偵查起訴。
    理  由
壹、程序部分：
一、被害人之保護措施： 
    按性侵害犯罪防治法所稱性侵害犯罪，係指觸犯刑法第221
    條至第227條、第228條、第229條、第332條第2項第2款、第
    334條第2項第2款、第348條第2項第1款及其特別法之罪；又
    行政機關、司法機關及軍法機關所製作必須公示之文書，不
    得揭露被害人之姓名、出生年月日、住居所及其他足資識別
    被害人身分之資訊，性侵害犯罪防治法第2條第1項、第12條
    第2項分別定有明文。另性侵害犯罪防治法第12條所定其他
    足資識別被害人身分之資訊，包括被害人照片或影像、聲音
    、住址、親屬姓名或其關係、就讀學校與班級或工作場所等
    個人基本資料，性侵害犯罪防治法施行細則第6條亦定有明
    文。查本案被告所犯係屬上開法律所稱性侵害犯罪，依上開
    規定，不得揭露前揭足資識別被害人甲女身分之資訊，本件
    判決書爰於事實欄及理由欄就被害人甲女之姓名等相關資訊
    ，僅記載代號或簡稱（詳細資料均詳卷），先此敘明。
二、證據能力之認定：
　　按被告以外之人於審判外之陳述，雖不符刑事訴訟法第159
    條之1至第159條之4之規定，而經當事人於審判程序同意作
    為證據，法院審酌該言詞或書面陳述作成時之情況，認為適
    當者，得為證據；當事人、代理人或辯護人於法院調查證據
    時，知有同法第159條第1項不得為證據之情形，而未於言詞
    辯論終結前聲明異議者，視為有前項之同意，刑事訴訟法第
    159條之5定有明文。本判決以下所引用之卷證資料，其中供
    述證據部分，雖有被告以外之人於審判外之陳述，惟檢察官
    、被告及辯護人於本院審理時，均表示同意列為證據（本院
    卷第166至167頁），且本院審酌該等證據作成時之情況，亦
    無發現有違法不當或顯不可信之情形，復與待證事實具有關
    聯性，揆諸前揭規定，認以之作為本案證據應屬適當，均有
    證據能力。至檢察官所舉用以證明上開被告犯罪並為本判決
    所引用之各項非供述證據，均非違背法定程序取得，依同法
    第158條之4之反面解釋，亦有證據能力。
貳、認定犯罪事實所憑之證據及理由：
一、上揭犯罪事實，業據被告於本院審理時坦承確有對甲女為強
    制性交犯行不諱，並為認罪之表示（本院卷第164頁），被
    告供承其經由交友軟體「Just Dating」與甲女相識，因甲
    女表示心情不佳，經其同意後，被告將之載至住處聊天、玩
    貓，於事實欄所載時、地親吻甲女嘴巴、撫摸進而親吻甲女
    胸部、要求甲女口交等，均遭制止並出言拒絕，未經甲女同
    意，褪下甲女內、外褲後，仍以事實欄所載之方式對甲女性
    交之事實（警卷第1至5頁；偵卷二第24至25頁；偵卷三第65
    至69頁；原審卷第47至58、79至108頁）；核與證人即甲女
    證述情節相符（偵卷一第11至13頁；偵卷二第16至17頁；偵
    卷三第31至36頁；原審卷第82至96頁），且警將甲女衣物及
    微物檢體及被告唾液送內政部警政署刑事警察局鑑定結論略
    以：1、甲女內褲採樣標示00000000處精液斑精子細胞層及
    外陰部棉棒主要型別檢出同一男性體染色體000-000型別，
    與涉嫌人余子暘000-000型別相符；2、被害人陰道深部棉棒
    檢出一種男性Y染色體000-000型別，與涉嫌人余子暘型別相
    符，不排除其來自涉嫌人余子暘或與其具同父系血緣關係之
    人等情，亦有該局鑑定書1份可憑（偵卷二第8至11頁），揆
    諸上開證物均採檢出與被告000-000型別相符或與之有血緣
    關係者，可徵被告確有與告訴人性交一節，確無疑義，是被
    告於本院審理時任意性之自白，應與事實相符。
二、被告前於原審審理時曾否認有何違反甲女意願強制性交犯行
    ，辯以：伊親吻（甲女）嘴巴、撫摸胸部，甲女都有說不要
    ，但都是很嬌羞式的不要，甲女雖然沒有明示同意和伊性交
    ，但在伊的認知裡，她就是要來約炮的，一個女生會答應在
    凌晨來伊家，並且主動要求來伊的床上，因她當時有問可不
    可以來伊的床上休息，伊以為她要睡覺，並且伊將手臂當做
    她的枕頭，因為這些行為，讓伊覺得我們就像情侶一樣，所
    以才會跟她發生性關係；用這個軟體跟甲女認識，就是用來
    約炮，交友是其次，如果要純聊天交友的話，就不會使用這
    個軟體。在網路上大家都清楚知道這件事情云云。然查：
　㈠參諸證人甲女歷次證述內容，就當日甫與被告初識，為了玩
    被告所養之貓始同意至被告住處，無論被告撫摸胸部、要求
    口交及褪其內外褲至大腿膝蓋處，甚至性交，整個過程均不
    斷出言制止及拒絕之情況，陳述內容始終如一，並無歧異之
    處，亦無刻意誇大之處，茍非親身經歷且記憶深刻之事，絕
    難於各次接受訊、詰問時就案發過程、細節為上開一致證述
    ，又其前開於偵查及本院審理中所為證述復均經依法具結，
    且與前開被告不爭執之事實相符，自應有相當之可信性。再
    者，甲女於案發後，經元品心理諮商所評估，觀察到生活變
    化如下：案主在性侵害事件後出現情緒低落、哭泣、恐懼不
    安、難以入睡、反覆做惡夢、有自殺意念等，案主並陸續出
    現相關身心反應，包括案主會不由自主浮現被性侵害畫面及
    相對人的聲音、重複做與性侵害經驗有關之惡夢等經驗重現
    及侵入反應；案主會有刻意想避開與性侵害事件相關之新聞
    資訊及刻意不想憶起性侵害事件等迴避反應；案主也出現對
    陌生男性或和相對人類似特徵者變得敏感、害怕和男性搭同
    班電梯，以及難以入睡等過度警覺反應等情，此有元品心理
    諮商所諮商摘要書在卷可稽（偵卷三第43至44頁），俱可佐
    證其因被告犯罪所生之損害非輕，已致告訴人之身心受創，
    益徵甲女所稱其本係為交友結識被告而赴約，上開方式之性
    交行為係被告違反其意願所為之證詞當屬事實而可採信。
　㈡至被告雖辯稱「Just Dating」交友軟體就是約炮神器，純聊
    天不會用這個軟體，甲女下載並與之結識，同意深夜至其住
    處、與之躺在同一床上聊天，縱使整個過程不斷喊「不要」
    ，也都是很嬌羞地說「不要」，也不用特地向甲女確認意願
    ，因為在其認知，甲女就是來約炮的，伊不認為性交有違反
    甲女之意願云云。惟按現今社會結識方式多元，使用交友軟
    體固為方法之一，然並無使用特定交友軟體與人結識，即得
    認定使用者有與對方性交之擬制合意，此為一般公眾周知之
    事項；況查案發當日被告與甲女自凌晨4時許利用該交友軟
    體結識、4時30分接甲女至住處，二人相識至見面不滿2小時
    ，不僅未交往、更談不上熟稔，被告對甲女毫無所悉，又如
    何能判斷甲女有欲迎還拒（或欲拒還迎）之真意？再者，被
    告亦自承二人見面前，甲女出發前，特別與之確認此行只是
    交友、並非約炮等語（原審卷第103頁），性交前也從未詢
    問甲女意願等情無訛（原審卷第102頁），被告事前既已經
    甲女特別確認此行只是交友、不涉其他情色之事，且甲女無
    論親吻、性交諸過程均不斷出言「不要」而予以制止，甫識
    甲女之被告竟仍恣意而為，並強行將甲女短褲及內褲褪至大
    腿處，且強以身體優勢壓住屈膝甲女，將性器插入甲女性器
    ，以此方式對甲女性交所為，自屬違反甲女明示之意願甚明
    。被告所謂甲女使用特定交友軟體、深夜前來與之同處一室
    ，出言「不要」也只是嬌羞式地「不要」，實際來約炮（意
    指欲迎還拒），甲女有性交合意云云，應僅是其個人想像、
    醜化甲女及合理化自己行為，並無所據，不足採為對其有利
    之認定依據。
三、從而，被告對甲女違反其意願而為強制性交犯行，洵堪認定。是本件事證明確，應依法論處。
參、論罪科刑：
一、按刑罰制裁妨害性自主行為，係為保障他人關於性意思形成
    與決定之自由，因性侵害犯罪係侵犯他人之性自主權，即任
    何他人在法律範圍內，得自主決定其是否及如何實施性行為
    而不受他人強迫及干涉之權利，屬人格權之範疇。關於性自
    主權之內容，至少包含拒絕權（指對於他人無論善意或惡意
    的性要求，均可拒絕，無須任何理由）、自衛權（指任何人
    對於指向自己之性侵害皆有防衛之權利）、選擇權（指任何
    人均享有是否進行以及選擇如何進行性行為之權利）、承諾
    權（指任何有承諾能力之人對於他人提出之性要求，有不受
    干涉而得完全按自己意願作出是否同意之意思表示）等內涵
    。我國刑法第221條及同法第224條之罪，係以對於男女以強
    暴、脅迫、恐嚇、催眠術或其他違反其意願之方法，而為性
    交或猥褻之行為者，為構成要件。所謂「其他違反其意願之
    方法」，係指該條所列舉之強暴、脅迫、恐嚇、催眠術以外
    ，其他一切違反被害人意願之方法而言。其違反意願之程度
    ，並不以類似於所列舉之強暴、脅迫、恐嚇、催眠術等相當
    之其他強制方法，足以壓抑被害人之性自主決定權為必要，
    祇要達於妨害被害人之意思自由，即侵犯被害人之性自主權
    者，即可認符合「違反其意願」之要件。故如被害人對於性
    行為之拒絕、自衛、選擇及承諾等性自主權遭壓抑或破壞時
    ，即應認係「違反其意願」（最高法院107年度台上字第334
    8號判決意旨參照）。本案被告違反甲女意願、褪下甲女內
    褲及外褲至大腿處，復以身體壓住甲女全身使其難以動彈，
    而對甲女身體施以現實上控制力，來壓抑甲女性自主決定權
    ，核被告所為，係犯刑法第221條第1項之強制性交罪。被告
    基於強制性交之犯意，在對甲女為性交行為前時，先後親吻
    甲女、撫摸甲女胸部之猥褻行為，此均為其原本欲強制性交
    之階段行為，而為強制性交行為所吸收，自不另論罪。
二、按刑法第59條規定犯罪之情狀可憫恕者，得酌量減輕其刑，
    其所謂「犯罪之情狀」，與同法第57條規定科刑時應審酌之
    一切情狀，並非有截然不同之領域，於裁判上酌減其刑時，
    應就犯罪一切情狀（包括第57條所列舉之10款事項），予以
    全盤考量，審酌其犯罪有無可憫恕之事由（即有無特殊之原
    因與環境，在客觀上足以引起一般同情，以及宣告法定低度
    刑，是否猶嫌過重等等），以為判斷。故刑法第59條關於犯
    罪之情狀顯可憫恕，認科以最低刑度仍嫌過重者，得減輕其
    刑之規定，係立法者賦予審判者之自由裁量權，俾就具體之
    個案情節，於宣告刑之擇定上能妥適、調和，以濟立法之窮
    （最高法院95年度台上字第6157號、104年度台上字第277號
    判決意旨參照）。刑法第221條第1項之強制性交罪，為法定
    本刑3年以上10年以下有期徒刑之罪，刑度不可謂不重，然
    同為對於男女為強制性交之人，犯罪情節未必盡同，倘依其
    情狀處以3年以下有期徒刑，即足以懲儆，並可達防衛社會
    之目的者，自非不可依客觀之犯行與主觀之惡性二者加以考
    量其情狀，是否有可憫恕之處，適用刑法第59條之規定酌量
    減輕其刑，期使個案裁判之量刑，能斟酌至當，符合比例原
    則。查被告因一時情慾衝動而對違反甲女意願為強制性交犯
    行所為固值非議，對於甲女身心健康造成嚴重影響，但參以
    被告前未曾有任何犯罪科刑紀錄，有臺灣高等法院被告前案
    紀錄表在卷可稽，復犯後於本院審理時終能坦承犯行，顯有
    悔悟之心；又被告已與告訴人甲女於111年7月6日本院審理
    時當庭達成和解，約定賠償告訴人新臺幣（下同）80萬元，
    並以同面額支票當庭交付告訴人，嗣經告訴人屆期提示已獲
    兌現，有該和解筆錄及本院公務電話紀錄各1份在卷足憑（
    本院卷第179至180、187頁），可徵其有積極彌補所造成之
    損害。是本院斟酌上情，認依其情節，在客觀上足以引起一
    般同情，而有堪予憫恕之處，如量處法定最低度刑即3年有
    期徒刑仍嫌過重，實屬情輕法重，爰依刑法第59條規定酌量
    減輕其刑。
三、上訴論斷的理由：
　㈠原審以被告犯行事證明確，因予論罪科刑，固非無見，惟刑
    事審判旨在實現刑罰權之分配正義，故法院對於有罪被告之
    科刑，應符合刑罰相當之原則，使輕重得宜，罰當其罪。然
    被告於本院審理中業已坦承犯行，並與告訴人當庭達成訴訟
    上和解，並已支付賠償金額等節。此屬攸關被告犯後態度之
    量刑事項，且本院認前述情狀，已足以動搖原審判決之量刑
    基礎，原審「未及審酌」此部分之量刑事由，所為量刑自非
    妥適。原審並疏未審酌被告犯罪之動機及情節等犯罪情狀不
    無可憫恕之處，致未依刑法第59條規定酌減被告之刑，亦有
    未洽。檢察官上訴主張被告於原審否認犯行及未與告訴人和
    解而認原審量刑過輕，業無法遽採，為無理由，然被告原上
    訴否認犯行，嗣已自白認罪並請求量處較輕之刑，為有理由
    ，原判決既有前開未及審酌之處，自應由本院將原判決予以
    撤銷改判。
  ㈡爰以行為人責任為基礎，審酌被告為滿足一己私慾，全然無
    視甲女之性自主權，恣意對甲女違反意願對其強制性交，實
    可非難，且過程中對甲女實施強制性交行為，實質上已侵害
    甲女之性自主法益，致甲女身心受創至深，惟念及被告犯罪
    後已與告訴人達成和解，並已賠償和解金完畢，堪認其有具
    體悔改之誠意，並斟酌告訴人於本院審理時當庭亦表示雖未
    原諒被告，但同意給予被告緩刑機會之量刑意見（本院卷第
    176頁），且被告於犯行中所施用之手段，尚非屬於長時間
    、傷害性之手段，並斟酌本件被告犯罪之動機，造成被害人
    身心受創之侵害情節，兼衡被告自述大學畢業之智識程度、
    家中有父母、兄姐等人，自己獨居在外，未婚、受僱於早餐
    店生活等家庭經濟及生活狀況等一切情狀，量處被告如主文
    第2 項所示之刑，以示儆懲。
  ㈢緩刑諭知：
　　按緩刑係附隨於有罪判決的非機構式之刑事處遇，其主要目
    的在達成受有罪判決之人，在社會中重新社會化之人格重建
    功能。此所以緩刑宣告必須附帶宣告緩刑期間之意義所在。
    再者，緩刑制度首重再犯罪的預防，唯有對受判決人本身有
    充分瞭解，例如依其過去生涯，可知犯罪行為人所曾接受的
    教育，從犯罪的狀態瞭解行為人的行為動機、目的，從犯罪
    後態度推知行為人對其行為的看法，從生活狀況與環境推測
    其將來的發展等；才能判斷其在緩刑期間，與之後的生活中
    是否會再犯罪。亦即藉由前述各種因素對犯罪行為人為整體
    評價，作為法院判斷該行為人是否適宜被宣告緩刑，以及進
    一步依據個案情況決定緩刑期間，及所應採取的積極協助措
    施，並將之作為緩刑宣告的負擔或條件(最高法院101年度台
    上字第5586號判決意旨參照)。查被告未曾因故意犯罪受有
    期徒刑以上刑之宣告，此有臺灣高等法院被告前案紀錄表1
    份在卷可參，被告因一時情慾衝動而未及思慮周全，致罹刑
    章，已知悔悟，其於上訴本院後，被告與甲女已當庭達成和
    解，被告已依約定給付賠償金額，尚見被告犯後有積極彌補
    其造成之侵害，而被告因一時無法克制自己情慾而失慮，致
    為本件犯行，且刑罰之目的本在教化與矯治，而非應報，其
    經此偵、審程序及受科刑之教訓後，當知所警惕，信無再犯
    之虞；況刑罰制裁之積極目的，在預防犯人之再犯，對於惡
    性未深、天良未泯者，若因觸法即置諸刑獄，實非刑罰之目
    的；又被告上訴已為認罪之供述，再參酌告訴人亦當庭表示
    同意本件法院為緩刑宣告一情，再審酌檢察官於本院審理時
    就被告請求為緩刑宣告並無反對意見，本院認被告經此科刑
    教訓，應已知警惕而無再犯之虞，是認所宣告之刑以暫不執
    行為適當，爰依刑法第74條第1項第1款之規定，宣告緩刑5
    年。另依刑法第93條第1項第1款之規定，併予宣告在緩刑期
    間付保護管束，俾能由觀護人予以適當督促，並發揮附條件
    緩刑制度之立意，及避免短期自由刑執行所肇致之弊端，以
    期符合本件緩刑之目的，用啟自新。
據上論斷，應依刑事訴訟法第369條第1項前段、第364條、第299
條第1項前段，刑法第221條第1項、第59條、第74條第1項第1款
、第93條第1項第1款，判決如主文。　　
本案經檢察官許友容提起公訴，檢察官周文祥到庭執行職務。
中　　華　　民　　國　　111 　年　　8 　　月　　10　　日
                  刑事第二庭    審判長法  官  陳珍如
                                      法  官  包梅真
                                      法  官  黃裕堯
以上正本證明與原本無異。
如不服本判決應於收受送達後20日內向本院提出上訴書狀，其未
敘述上訴理由者，並得於提起上訴後20日內向本院補提理由書（
均須按他造當事人之人數附繕本）「切勿逕送上級法院」。
　　　　　　　　　　　　　　　　　　　書記官  蔡孟芬
中　　華　　民　　國　　111 　年　　8 　　月　　10　　日

附錄本案論罪科刑法條全文
中華民國刑法第221條
（強制性交罪）
對於男女以強暴、脅迫、恐嚇、催眠術或其他違反其意願之方法
而為性交者，處3年以上10年以下有期徒刑。
前項之未遂犯罰之。